【裁判字號】    98,聲更(一),8
【裁判日期】    981111
【裁判案由】    聲明異議
【裁判全文】
臺灣高等法院高雄分院刑事裁定       98年度聲更(一)字第8號
受  刑  人  甲○○
                    現於臺灣高雄監獄執行
上列受刑人因違反毒品危害防制條例案件，對於臺灣高雄地方法
院檢察署檢察官執行之指揮（95年度執字第10922 號第46322 號
函）聲明異議，經裁定後受刑人不服抗告，經最高法院發回更裁
，本院裁定如下：
    主  文
臺灣高雄地方法院檢察署檢察官中華民國九十八年五月六日雄檢
惟崗字95年執字10922 字第46322 號函命台灣高雄監獄對甲○○
在台灣高雄監獄帳戶內之保管金、勞作金全數扣繳之執行處分應
予撤銷。
    理  由
一、本件聲明異議意旨略以：聲明異議人即受刑人甲○○因案判
    決確定後，經檢察官指揮執行追繳犯罪所得，竟依臺灣高雄
    地方法院檢察署98年5 月6 日雄檢惟崗95執10922 號第4632
    2 號函，於民國98年5 月12日，將異議人在臺灣高雄監獄之
    保管金新臺幣（下同）660 元及勞作金一千多元扣繳至零元
    ，聲明異議人雖在監服刑，亦需用錢，檢察官未依強制執行
    法第122 條( 應是第52條之誤) 規定，酌留每個月最少之花
    費1,000 元，顯非適法，爰依法對檢察官之執行指揮聲明異
    議云云。
二、按受刑人或其法定代理人或配偶以檢察官執行之指揮為不當
    者，得向諭知該裁判之法院聲明異議，刑事訴訟法第484 條
    定有明文。又該條所稱「諭知該裁判之法院」，乃指對被告
    之有罪判決，於主文內實際宣示其主刑、從刑之裁判而言，
    若判決主文並未諭知主刑、從刑，係因被告不服該裁判，向
    上級法院提起上訴，而上級法院以原審判決並無違誤，上訴
    無理由，因而維持原判決諭知「上訴駁回」者，縱屬確定之
    有罪判決，但因對原判決之主刑、從刑未予更易，其本身復
    未宣示如何之主刑、從刑，自非該條所指「諭知該裁判之法
    院（最高法院79年度台字第19號判例參照）。查本件聲明人
    即受刑人甲○○因違反毒品危害防制條例案件，前經本院94
    年度上訴字第1180號刑事判決諭知「甲○○共同製造第二級
    毒品，處有期徒刑10年。……販賣毒品所得新台幣28萬元，
    與吳廉碩連帶沒收，如全部或一部不能沒收時，以其財產抵
    償之。... 未扣案之門號0000000000號行動電話壹具沒收，
    如全部或一部不能沒收時，追徵其價額或以其財產抵償之」
    確定，有本院94年度上訴字第1180號刑事判決及卷附臺灣高
    等法院被告前案紀錄表可查，本院自屬該「諭知該裁判之法
    院」而有案件之管轄權無疑。
三、次按，「罰金、罰鍰、沒收、沒入、追徵、追繳及抵償之裁
    判，應依檢察官之命令執行之。」、「前條裁判之執行，準
    用執行民事裁判之規定。」刑事訴訟法第470 條第1 項前段
    、第471 條第1 項分別定有明文；又「查封時，應酌留債務
    人及其共同生活之親屬2 個月間生活所必需之食物、燃料及
    金錢。」、「前項期間，執行法官審核債務人家庭狀況，得
    伸縮之。但不得短於1 個月或超過3 個月。」強制執行法第
    52條第1 項、第2 項著有明文。是檢察官對在監受刑人執行
    抵償裁判時，自應依上開強制執行法之規定，酌留其2 個月
    間生活所必需之金錢（最高法院98年度台抗字第340 號裁定
    參照）。查受刑人甲○○業已入監服刑，而執行檢察官依本
    院上開確定判決主文所示，對受刑人甲○○追徵犯罪所得28
    0000元及未扣案行動電話如全部或一部無法沒收，需以其財
    產抵償之，因而函請臺灣高雄監獄將受刑人「已存在之全部
    勞作金及保管金為限」加以扣繳，此有臺灣高雄監獄98年7
    月10日高監總字第0980003155號函附卷可稽（見本院前審卷
    16頁）。檢察官於執行扣押前並無酌留任何保管金或勞作金
    ，則聲明人即受刑人甲○○經檢察官指揮執行上開扣押沒收
    後，雖在監執行日常三餐已有獄方供應，然其於生活日常用
    品及生病看診所需等，亦仍須自備有金額供支用；蓋強制執
    行之目的，在使債權人依據執行名義聲請執行機關對債務人
    施以強制力，強制其履行債務，以滿足債權人請求權之程序
    ，然強制執行法對於維持債務人生活客觀上所需者，非欲藉
    此而予債務人寬裕之生活，而係兼顧人權，亦有酌留之必要
    ，即使對於受刑人，亦無例外。經本院向台灣高雄監獄函查
    請其計算甲○○於獄中每日花費之約略金額，據其函覆: 甲
    ○○以98年1 月1 日至98年4 月30日共計120 日計算，其每
    日日常生活花費金額約61元，此有98年11月3 日高監總字第
    0980005707號函在卷可按，故甲○○雖在監，仍有自費花用
    之必要，其每日花用僅61元，亦非揮霍無度，執行檢察官98
    年5 月6 日以雄檢惟崗95執10922 字第46322 號函請台灣高
    雄監獄扣繳受刑人甲○○全數之保管金、勞作金，既無酌留
    餘額，則該指揮執行顯不符合強制執行法第52條第1 項之規
    定。
四、是受刑人對上揭執行處分聲明異議為有理由，自應由本院將
    原臺灣高雄地方法院檢察署檢察官中華民國98年5 月6 日雄
    檢惟崗字95年執字10922 字第46322 號函命台灣高雄監獄對
    甲○○在台灣高雄監獄帳戶內之保管金、勞作金全數扣繳之
    執行處分予以撤銷，由檢察官更為適法之執行指揮。
據上論結，應依刑事訴訟法第486 條，裁定如主文。
中    華    民    國    98    年    11    月    11    日
              刑事第六庭    審判長法  官  王憲義
                                  法  官  邱永貴
                                  法  官  簡志瑩
以上正本證明與原本無異。
如不服本裁定應於送達後5 日內向本院提出抗告狀。
中    華    民    國    98    年    11    月    11    日
                                  書記官  蔡佳君


司法院資訊處製作；財團法人民間司法改革基金會備份。
